臺灣高等法院臺中分院刑事判決　
111年度上訴字第2004號
上  訴  人  臺灣苗栗地方檢察署檢察官
被      告  黃信銨



上列上訴人因被告偽造文書等案件，不服臺灣苗栗地方法院110
年度易字第163號，中華民國111年5月12日第一審判決（起訴案
號：臺灣苗栗地方檢察署110年度偵字第1069號、第1713號、第1
715號、第1718號，及移送併辦：臺灣苗栗地方檢察署110年度偵
字第1871號、第2471號、第2525號、第3099號、第3130號、第42
49號、第4892號、第5279號、第5821號、第5844號，臺灣新北地
方檢察署110年度偵字第9316號、第9576號、第12240號、第1354
3號、第13685號、第13886號、第13933號、第13937號、第2825
號、第14284號、第14796號、第15768號、第15769號、第16665
號、第16702號、第16843號、第17760號、第17764號、第17774
號、第17837號、第18015號、第18016號、第18356號、第18361
號、第19160號、第12804號、第22464號、第23185號、第25940
號、第26240號、第28250號、第31585號、第20982號、第21292
號、第21505號、第21598號、第22200號、第24320號、第24351
號、第24394號、第24433號、第24972號、第24974號、第25735
號、第26180號、第26448號、第28616號、第28885號、第29559
號、第35682號、第29025號、第33264號、第42903號、第42904
號、第38369號、第39149號、42749號、第43186號、111年度偵
字第810號、第6631號、第11211號，臺灣新竹地方檢察署110年
度偵字第2825號，臺灣臺中地方檢察署110年度偵字第24378號、
111年度偵字第5691號，臺灣橋頭地方檢察署110年度偵字第1656
2號），提起上訴，本院判決如下：
    主  文
上訴駁回。
    理  由
一、審判範圍：按上訴得對於判決之一部為之；上訴得明示僅就
    判決之刑、沒收或保安處分一部為之，刑事訴訟法第348條
    第1項、第3項分別定有明文。本件被告黃信銨（下稱被告）
    經原審有罪判決，論以幫助犯恐嚇得利罪，處有期徒刑6月
    ，併科罰金新臺幣（下同）1萬元，有期徒刑如易科罰金，
    罰金如易服勞役，均以1000元折算1日。未扣案之犯罪所得1
    5萬5000元沒收，於全部或一部不能沒收或不宜執行沒收時
    ，追徵其價額。被告並未提起上訴；臺灣苗栗地方檢察署檢
    察官則以111年度請上字第53號上訴書提起上訴，其上訴理
    由僅敘及原判決量處被告有期徒刑6月過輕等語，未對本案
    之犯罪事實、證據、論罪及沒收表示不服，嗣於本院審理期
    日檢察官明示僅針對刑的部分上訴（見本院卷第189、190頁
    )，是本院以原判決所認定之事實及論罪為基礎，而僅就刑
    之部分進行審理，至於其他部分，則非本院審查範圍。
二、本院據以審查量刑妥適與否之原審所認定之事實及罪名：
　㈠事實：黃信銨係來往兩岸經商之商人，其知悉行動電話門號
    在現代社會中具有識別通話對象之個別化特徵，乃個人對外
    聯繫之重要溝通工具，提供自己申辦之行動電話門號與他人
    使用，因門號申請人與實際使用人不同，使用者可藉此躲避
    檢警追查，該門號即有可能遭犯罪者利用作為犯罪工具，且
    現今申請行動電話門號甚為簡易方便，如基於正當用途而有
    使用行動電話門號之必要，以自己名義申辦即可，而無收購
    或租用他人門號之必要，又犯罪者經常利用他人所申請之金
    融機構帳戶、電話，從事犯罪，因而獲取不法利益，並逃避
    檢警查緝，迭經媒體廣為披載等情，其經由在大陸地區姓名
    年籍均不詳、綽號「阿忠」之成年男子介紹，得知可以每支
    門號每月新臺幣（下同）140元出租予址設大陸深圳市○○區○
    ○街道○○村○○○○0號104之有佳電子商務有限公司（下稱有佳
    公司）使用，竟基於縱若其行動電話門號被利用作為恐嚇得
    利、詐欺得利、行使偽造準私文書之用，亦不違背其本意之
    不確定故意，以其擔任負責人之崴翊電能股份有限公司（下
    稱崴翊公司）名義，先向臺灣之星電信股份有限公司（下稱
    臺灣之星）申辦如原判決附表（下稱附表）一申辦門號欄所
    示之SIM卡門號後，於民國109年9月26日，在臺北某處，以
    順豐速運，將上開SIM卡門號，寄交大陸深圳市之有佳公司
    使用。嗣附表一申辦門號欄所示之門號遭不詳犯罪者使用，
    該犯罪者即意圖為自己不法之所有，共同基於恐嚇得利（附
    表二編號10、41、43、47）或詐欺得利（附表二編號1至9、
    11至40、42、44至46、48至83）之犯意聯絡，先於附表一所
    示之申辦時間，以附表一所示之申辦門號接收註冊GASH會員
    認證碼，向樂點股份有限公司申辦附表一所示之GASH會員編
    號後，再以附表二所示之手法，使附表二所示之被害人等陷
    於錯誤，因而購買附表二詐騙金額欄所示金額之GASH點數卡
    後，將點數卡號及密碼告知詐騙犯罪者，該詐騙犯罪者隨即
    於附表二所示儲值時間，將點數卡儲值於GASH會員編號內；
    另該犯罪者基於行使偽造準私文書之犯意，於附表三所示時
    間、方式，使用被害人等之姓名，註冊拍賣帳號而於網路平
    台使用，足生損害於被害人等及網路平台對於拍賣帳號管理
    之正確性。
　㈡罪名：被告所為係犯刑法第30條第1項前段、同法第346條第2
    項之幫助恐嚇得利罪、同法第339條第2項之幫助詐欺得利罪
    、第216條、第210條、第220條第2項之幫助行使偽造準私文
    書罪。被告以一寄出SIM卡門號之幫助行為，幫助不詳犯罪
    者向被害人等犯前開3罪，為想像競合犯，應依刑法第55條
    規定，從一重以幫助恐嚇得利罪處斷。
三、減輕事由之說明：被告所犯為幫助犯，其並未實際參與恐嚇
    得利犯行，所犯情節較正犯輕微，依刑法第30條第2項規定
    減輕其刑。　
四、檢察官上訴意旨略以：原審判決被告幫助犯恐嚇得利罪，處
    有期徒刑6月，併科罰金1萬元，有期徒刑如易科罰金，罰金
    如易服勞役，均以1000元折算1日，固非無見。惟被告以每
    支門號每月140元出租予大陸之有佳公司，出租之門號高達2
    50支，犯罪情節重大，被害人高達85人，犯罪所生危害嚴重
    ，原判決僅量處被告有期徒刑6月，容有過輕等語。
五、按刑之量定，係屬事實審法院得依職權自由裁量之事項，茍
    其量刑已以行為人之責任為基礎，並斟酌刑法第57條各款所
    列情狀，在法定刑度內，酌量科刑，無顯然失當或違反公平
    、比例及罪刑相當原則者，亦無偏執一端，致明顯失出失入
    情形，即不得遽指為違法。且在同一犯罪事實與情節，如別
    無其他加重或減輕之原因，下級審法院量定之刑，亦無過重
    或失輕之不當情形，則上級審法院對下級審法院之職權行使
    ，原則上應予尊重（最高法院85年度台上字第2446號判決參
    照）。本件被告基於不確定故意犯上述事實所載之犯行，被
    告所為係幫助犯，並未實際參與恐嚇得利犯行，所犯情節較
    正犯輕微，經原審依刑法第30條第2項規定減輕其刑，並於
    理由說明：審酌被告未能慎行，為求取租金報酬，以其擔任
    負責人之崴翊公司名義，提供250支行動電話SIM卡門號予他
    人使用，致附表一申辦門號欄所示之SIM卡門號遭不詳犯罪
    者使用，造成被害人等損失財物或影響權益，被害人數眾多
    ，被告之幫助行為助長社會不法風氣，使國家對於犯罪者追
    訴與處罰困難，應予非難；另斟酌被告犯後未能坦認犯行，
    復未與被害人等和解等情，再參以被告無前科之素行，於原
    審審理時所陳稱之教育智識程度、就業情形、家庭經濟及生
    活狀況（見原審卷三第66至67頁）暨被害人等之意見（參意
    見調查表、到庭被害人之陳述，見原審卷一第211至248頁、
    卷二第29至35、333至337、471頁）等一切情狀，量處如前
    述之刑，並諭知有期徒刑易科罰金、罰金易服勞役之折算標
    準，以期相當等旨。原審判決關於量刑，顯已依刑法第57條
    ，以被告之責任為基礎，綜合考量該規定所列各項科刑輕重
    標準，而為刑之量定，既未逾越法定刑，亦無濫用裁量權之
    情事，本難謂於法有違。本案檢察官雖依告訴人李秝葳具狀
    請求而提起上訴，然所指被告出租門號高達250支，被害人
    數眾多等各情，俱經原審審酌及之。檢察官上訴指摘原審判
    決量刑過輕，惟查原審已審酌被告犯罪之一切情狀，量刑妥
    適，已如前述，其上訴為無理由，應予以駁回。
六、本院退併辦之理由：刑事訴訟法第348條於110年6月16日修
    正公布施行，同年月18日生效，刪除原第1項後段「未聲明
    為一部者，視為全部上訴」之規定，並增設第2項但書及第3
    項之規定，其第3項係明定「上訴得明示僅就判決之刑、沒
    收或保安處分一部為之」，而立法意旨亦揭示：「為尊重當
    事人設定攻防之範圍，並減輕上訴審審理之負擔，容許上訴
    權人僅針對刑、沒收或保安處分一部提起上訴，其未表明上
    訴之認定犯罪事實部分，則不在第二審之審判範圍。如為數
    罪併罰之案件，亦得僅針對各罪之刑、沒收、保安處分或對
    併罰所定之應執行刑、沒收、保安處分，提起上訴，其效力
    不及於原審所認定之各犯罪事實，此部分犯罪事實不在上訴
    審審查範圍」。本案檢察官據告訴人李秝葳具狀請求上訴，
    於111年6月13日向原審法院提起上訴書，同年6月15日送達
    原審法院，而於同年8月19日繫屬於本院，有原審法院及本
    院收狀章可憑（見本院卷第3、13頁），已在上述修法之後
    ，關於上訴範圍自應適用修正後之新法規定。本案檢察官據
    告訴人李秝葳具狀請求而提起上訴，既僅就刑之部分提起上
    訴，本院已無從再就犯罪事實予以審究，業如前述，則臺灣
    苗栗地方檢察署檢察官111年度偵字第2675號、第4778號、
    第5566號、第6576號移送併辦之犯罪事實，均無從併案審理
    ，應退回另為適法之處理，併予敘明。
據上論斷，應依刑事訴訟法第368條，判決如主文。　　　　　
本案經檢察官姜永浩提起公訴，檢察官姜永浩、黃彥琿、王遠志
、彭郁清、韓茂山、林宜賢、王堉力、徐一修、曾開源、黃鈺雯
、黃淑妤、簡群庭移送併辦，檢察官陳燕瑩到庭執行職務。
中　　華　　民　　國　 　111 　 年　　11 　月　 24  　日
           刑事第六庭    審判長法　官  吳  進  發 
　　　　　　　　　　　　　　   法　官  尚  安  雅
　　 　　　　　　　　　　      法　官  許  冰  芬       
　　　　　　　　　　　　　　　                   
以上正本證明與原本無異。      
如不服本判決應於收受送達後20日內向本院提出上訴書狀，其未
 敍述上訴理由者，並得於提起上訴後20日內向本院補提理由書(
均須按他造當事人之人數附繕本)「切勿逕送上級法院」。因疫
情而遲誤不變期間，得向法院聲請回復原狀。

                              書記官  陳  怡  芳
　　　　　　　　　　　　　　　
中　　華　　民　　國　　111 　年　　11　　月　　24　　日